【裁判字號】    98,台上,1426
【裁判日期】    980319
【裁判案由】    業務過失致人於死
【裁判全文】
最高法院刑事判決            九十八年度台上字第一四二六號
上  訴  人  甲○○
                    號5樓
上列上訴人因業務過失致人於死案件，不服台灣高等法院高雄分
院中華民國九十八年一月九日第二審更審判決（九十七年度交上
更(一)字第四號，起訴案號：台灣高雄地方法院檢察署九十二年度
偵字第一六六八三、二二九九０號），提起上訴，本院判決如下
：
    主  文
上訴駁回。
    理  由
按刑事訴訟法第三百七十七條規定，上訴於第三審法院，非以判
決違背法令為理由，不得為之。是提起第三審上訴，應以原判決
違背法令為理由，係屬法定要件。如果上訴理由書狀並未依據卷
內訴訟資料，具體指摘原判決不適用何種法則或如何適用不當，
或所指摘原判決違法情事，顯與法律規定得為第三審上訴理由之
違法情形，不相適合時，均應認其上訴為違背法律上之程式，予
以駁回。本件上訴人甲○○上訴意旨略稱：(一)、上訴人於原審聲
請傳訊製作財團法人成大研究發展基金會鑑定意見書之證人黃國
平，以釐清鑑定書所載是否有與事實不符之處，原審未予傳喚，
有調查未盡之違法。(二)、原審未就葉水發駕駛小貨車於肇事時之
行駛來向及逆向行駛之動態、案發地路旁樹木狀況、林煒浚駕駛
機車行經肇事地點時確有預見其前方上訴人駕駛之曳引車之狀況
，及有無減速慢行避免碰撞等待證事項詳予調查，即率行判決，
亦有應調查之證據未予調查之違法。(三)、上訴人駕駛之曳引車於
碰撞發生時，係處於煞停狀況中，原審未予查明，遽認上訴人未
減速慢行，顯有未當。(四)、警員拍攝之現場照片及製作之現場圖
並未顯示全貌，已據警員陳信良於原審證述無訛，自不得以卷內
部分資料認定上訴人就本件車禍有過失責任。(五)、原審審判期日
，未予上訴人詰問證人林煒浚之機會，有欠公平。(六)、林煒浚、
曾淑君均未戴安全帽，林煒浚並因酒醉致反應能力降低而肇事，
林煒浚自有過失刑責。(七)、上訴人於原審答辯時，檢察官中途插
話干擾，致辯論中斷，顯不公平等語。
惟查證據之取捨、證據證明力之判斷以及事實有無之認定，屬事
實審法院之職權，苟其取捨、判斷與認定，並不違背論理法則及
經驗法則，即不容任意指為違法，而執為適法之第三審上訴理由
。本件原審認定上訴人有原判決所載之業務過失致人於死犯行，
係以上訴人已供承於案發時、地駕駛曳引車，因閃避逆向行駛於
其車道由葉水發駕駛之自用小貨車，而駛入對向車道，而與林煒
浚所騎機車相撞，致機車後座之曾淑君倒地傷重不治死亡之事實
。另依憑卷內葉水發、林煒浚之供述、警察製作之道路交通事故
現場圖、道路交通事故調查報告表(一)、(二)、相驗照片、現場照片
、台灣省高屏澎區車輛行車事故鑑定委員會鑑定意見書、台灣省
車輛行車事故覆議鑑定委員會覆議意見書及財團法人成大研究發
展基金會鑑定意見書、林煒浚之酒精測試報告等證據資料，予以
綜合判斷，已足認定葉水發駕駛小貨車逆向行駛及上訴人疏於注
意，行經彎道未減速慢行，作隨時停車之準備，見葉水發之小貨
車在其前方逆向行駛、未減速或煞停等候其倒車，竟駛入對向車
道，欲再切入回原車道之際而肇事，同為肇事主因；林煒浚酒後
協調能力降低、行經彎道之肇事現場疏未減速，以致與曳引車相
撞，為肇事次因。被害人係因本件車禍受傷致死，並造成其腹中
之胎兒死產之事實，已經檢察官督同法醫師相驗屬實，有相驗屍
體證明書、驗斷書、勘驗筆錄、被害人之病歷等可稽，足證上訴
人之過失與被害人之死亡間，有相當因果關係，故上訴人所辯其
無過失責任云云，為不可採，其犯行堪以認定。復以核上訴人所
為，係犯刑法第二百七十六條第二項之業務過失致人於死罪，依
自首規定減輕其刑後，量處有期徒刑九月，再依中華民國九十六
年罪犯減刑條例規定減為有期徒刑四月又十五日，並諭知易科罰
金之折算標準。已詳其所憑證據及認定之理由，所為論斷均有
卷存證據資料可資覆按。上訴意旨雖指摘原判決違法，然查上訴
人於原審係指財團法人成大研究發展基金會鑑定意見書所載林煒
浚之傷勢與診斷書不符，所載機車右側車身撞壞與事實不符，應
是左側車身撞壞，而請求傳喚實際鑑定之黃國平，以釐清事實。
但林煒浚傷勢如何及機車撞壞情況，於判決本旨不生影響，並非
待證事項，原審未予調查，尚難認有調查未盡之違法。原審審判
期日，審判長訊問林煒浚後，有問上訴人對其陳述有何意見，上
訴人並已表示意見，上訴意旨謂審判長未予上訴人詰問林煒浚之
機會云云，與卷內資料不符。又依原審審判筆錄，檢察官亦無干
擾上訴人答辯之情形，上訴意旨指摘原審審判期日有此程序瑕疵
云云，亦非依據卷內資料執為指摘之合法上訴理由。至於其他上
訴意旨均係就原審已調查及依憑卷證資料所為採證認事職權之合
法行使，以及原判決已說明之事項，依憑己見，任意指摘為違法
，並為事實之爭執，否認有過失責任，殊與法律規定得為第三審
上訴理由之違法情形不相適合。衡以前開說明，其上訴為違背法
律上之程式，應予駁回。
據上論結，應依刑事訴訟法第三百九十五條前段，判決如主文。
中    華    民    國  九十八  年    三    月   十九   日
                      最高法院刑事第五庭
                          審判長法官  陳  正  庸
                                法官  賴  忠  星
                                法官  林  秀  夫
                                法官  宋      祺
                                法官  陳  祐  治
      本件正本證明與原本無異
                                      書  記  官
中    華    民    國  九十八  年    三    月   三十   日
                                                      K


司法院資訊處製作；財團法人民間司法改革基金會備份。
